臺灣屏東地方法院民事判決
　　　　　　　　　　　　　　　　　　 110年度簡上字第55號
上　訴　人　葉信興　
被 上訴 人　李國仁　
訴訟代理人　鄭伊鈞律師
　　　　　　陳錦昇律師
上列當事人間請求侵權行為損害賠償事件，上訴人對於中華民國
110 年3 月22日本院110 年度簡字第31號第一審判決，提起上訴
，本院於110 年12月22日言詞辯論終結，判決如下：
    主      文
原判決關於命上訴人給付超過新臺幣77萬1,957 元本息部分，及
該部分假執行宣告之裁判均廢棄。
上開廢棄部分( 工作損失新臺幣6 萬7,900 萬元本息部分除外)
，被上訴人在第一審之訴及假執行之聲請均駁回。
其餘上訴駁回。
第二審訴訟費用由上訴人負擔百分之63，餘由被上訴人負擔。
    事實及理由
一、被上訴人於原審主張：上訴人於民國108 年1 月11日14時20
    分許，駕駛車牌號碼000-0000號自用小貨車（下稱A 車），
    在屏東縣東港鎮華僑市場停車場，沿停車場內道路由北往南
    行駛，行至「萬家旺水產公司」前，欲從安全島缺口向左迴
    轉至對向車道，本應注意車前狀況及迴車前暫停看清有無來
    往車輛，竟疏未注意及此，即貿然向左迴轉，適伊騎乘車牌
    號碼000-000 號普通重型機車（下稱B 車），沿對向車道由
    南往北直行而至，因閃避不及，而與上訴人駕駛之A 車相撞
    肇事，致伊受有左髖臼粉碎性骨折合併脫臼、左坐骨神經損
    傷等傷害。依侵權行為法律關係，伊得請求上訴人賠償醫療
    費用新臺幣（下同）52萬5,318 元、轉院救護車費用4,000
    元、回診交通費1 萬元、購買輪椅及低週波治療器費用9,80
    0 元、看護費用21萬1,700 元、工作損失25萬6,900 元及慰
    撫金200 萬元，合計301 萬7,718 元，扣除伊已領取汽車交
    通事故特別補償基金之補償11萬5,446 元，尚得請求上訴人
    賠償290 萬2,272 元等情，並聲明：㈠上訴人應給付被上訴
    人290 萬2,272 元，及自起訴狀繕本送達翌日起至清償日止
    ，按週年利率百分之5 計算之利息。㈡被上訴人願供擔保，
    請准宣告假執行。
二、上訴人則以：伊對於被上訴人請求賠償之醫療費用52萬5,31
    8 元、轉院救護車費用4,000 元、回診交通費1 萬元、購買
    輪椅及低週波治療器費用9,800 元，均不爭執。惟被上訴人
    請求賠償看護費用21萬1,700 元，其數額過高，且被上訴人
    係在家中工作，其工作損失如何計算欠缺依據，有所不明等
    語，資為抗辯，並聲明：被上訴人之訴駁回。
三、原審判決：㈠上訴人應給付被上訴人122 萬172 元，及自10
    9 年3 月25日起至清償日止，按週年利率百分之5 計算之利
    息；㈡被上訴人其餘之訴駁回，並就被上訴人勝訴部分，依
    職權為假執行之宣告，暨准上訴人預供擔保免為假執行。上
    訴人就其敗訴部分聲明不服，提起上訴，其上訴意旨略以：
    伊對於被上訴人請求賠償之醫療費用、轉院救護車費用、回
    診交通費、購買輪椅及低週波治療器費用、看護費用之數額
    ，及不能工作之損失25萬6,900 元與慰撫金25萬元，均不爭
    執。惟原判決認定被上訴人得請求14個月不能工作之損失32
    萬4,800 元，超過被上訴人請求之金額25萬6,900 元，顯有
    違誤。又本件肇事當時，伊所駕駛A 車車身之一半已迴轉至
    對向車道，詎被上訴人竟因回頭察看另1 部機車拖載櫻花蝦
    之情形，而未注意車前狀況，亦未採取煞車或閃避之措施，
    以致造成B 車與A 車右前角( 位於右前車燈與車門之間) 相
    撞，而釀成車禍。被上訴人對於車禍之發生，與有過失，其
    過失比例至少有3 成，應依民法第217 條之過失相抵規定，
    減輕伊至少3 成之賠償金額等語，於本院聲明：㈠原判決不
    利於上訴人部分廢棄。㈡上開廢棄部分，被上訴人在第一審
    之訴駁回。被上訴人補充略以：伊否認有疏未注意車前狀況
    之過失，亦否認有回頭察看另1 部機車之情事，上訴人對此
    應負舉證責任。本件車禍肇事原因，純係因上訴人迴車，突
    然自安全島缺口左轉進入伊之車道所致，猝不及防，伊並無
    任何過失可言等語，並答辯聲明：上訴駁回。
四、兩造不爭執事項：
  ㈠上訴人於108 年1 月11日14時20分許，在屏東縣東港鎮華僑
    市場停車場，駕駛A 車沿停車場內道路由北往南行駛，行抵
    「萬家旺水產公司」前，欲從安全島缺口向左迴轉至對向車
    道，適被上訴人騎乘B 車，沿對向車道由南往北直行而至，
    二車因閃避不及而相撞肇事，致被上訴人受有左髖臼粉碎性
    骨折合併脫臼、左坐骨神經損傷等傷害。
  ㈡被上訴人因本件車禍支出醫療費用52萬5,318 元、轉院救護
    車費用4,000 元、回診交通費1 萬元、購買輪椅及低週波治
    療器費用9,800 元、看護費用21萬1,700 元，並受有11個月
    不能工作之損失25萬6,900 元。
  ㈢被上訴人已領取取汽車交通事故特別補償基金之補償11萬5,
    446 元。
  ㈣上訴人因本件車禍所涉過失傷害刑事案件，業經本院刑事簡
    易庭以109 年度交簡字第1573號判處有期徒刑3 月，如易科
    罰金，以1,000 元折算1 日在案。
五、本件爭點為：㈠本件車禍之發生，被上訴人是否與有過失？
    倘然，其過失比例為若干？㈡被上訴人請求賠償之項目及金
    額，是否於法有據並相當？茲分述如下：
  ㈠本件車禍之發生，被上訴人是否與有過失？倘然，其過失比
    例為若干：
  ⒈按損害之發生或擴大，被害人與有過失者，法院得減輕賠償
    金額，或免除之，民法第217 條第1 項定有明文。本件上訴
    人抗辯：被上訴人因未注意車前狀況，亦未採取煞車或閃避
    之措施，以致二車相撞肇事，車禍之發生，被上訴人與有過
    失等語，為被上訴人所否認。經查，上訴人於108 年1 月11
    日14時20分許，駕駛A 車，在屏東縣東港鎮華僑市場停車場
    ，沿停車場內道路由北往南行駛，行抵「萬家旺水產公司」
    前，欲從安全島缺口向左迴轉至對向車道，適被上訴人騎乘
    B 車，沿對向車道由南往北直行而至，二車因閃避不及而相
    撞肇事，致被上訴人受有左髖臼粉碎性骨折合併脫臼、左坐
    骨神經損傷等傷害。又上訴人因本件車禍所涉過失傷害刑事
    案件，業經本院刑事簡易庭以109 年度交簡字第1573號判處
    有期徒刑3 月，如易科罰金，以1,000 元折算1 日在案等情
    ，有診斷證明書、道路交通事故現場圖、調查報告表㈠、㈡
    、車輛詳細資料報表、照片黏貼紀錄表在卷可憑，並經調閱
    前開刑事案件偵、審卷宗查明無訛，復為兩造所不爭執，堪
    信為實在。
  ⒉本件車禍肇事地點，在屏東縣東港鎮華僑市場停車場內之道
    路，非屬道路交通管理處罰條例第3 條第1 款所指道路範圍
    ，有交通部公路總局高雄監理所屏澎區車輛行車事故鑑定會
    108 年9 月30日高監鑑字第1080195526號函附卷可參( 見偵
    卷第21頁) 。惟駕駛人於非屬道路範圍之地點行駛動力交通
    工具，亦應有一定之注意義務，方屬合理。從而對於汽機車
    駕駛人於道路以外地點之駕駛行為，自可參酌其與道路交通
    管理處罰條例及道路交通安全規則所規範者有無相同或類似
    之情形，而援用相關道路交通法規，以定動力交通工具駕駛
    人之注意義務，並作為法律責任判定之準繩。再參以道路交
    通安全規則第106 條第5 款規定「汽車迴車前，應暫停並顯
    示左轉燈光或手勢，看清無來往車輛，並注意行人通過，始
    得迴轉」，及同規則第94條第3 項規定「汽車行駛時，駕駛
    人應注意車前狀況及兩車並行之間隔，並隨時採取必要之安
    全措施」，此均為動力交通工具之駕駛人所應盡之基本注意
    義務，不因是否行駛於道路交通管理處罰條例所規定之「道
    路」而有所不同。查上訴人於刑案警詢中陳稱：伊當時沿停
    車場內道路行駛，要迴轉至對向車道，該處有1 輛堆高機擋
    住伊視線，所以伊看不到，伊時速約3 至5 公里，伊發現對
    方時，已距離不到1 公尺，並立即緊急煞車，而在停車場內
    分隔島迴轉缺口與對方發生擦撞，車輛撞擊部位為右前車頭
    、右前車頭護欄，車損為右車門凹陷、前車護欄外翻、右後
    照鏡斷裂等語；於檢察事務官詢問時陳稱：伊在停車場要左
    轉時，對方從對向撞過來，撞到伊右側車頭，伊於碰撞前沒
    有注意到對方，因為伊右手邊有1 輛堆高機擋住視線，伊當
    時行車速度不快，伊認對方與伊均未注意車前狀況等語。被
    上訴人於刑案警詢中陳稱：伊當時從華僑市場內要往大門旁
    漁會拍賣場方向行駛，時速約30至40公里，行駛至上述地點
    發生碰撞，伊沒有看到對方，發現時已撞上，伊有煞車，伊
    不知道撞到哪，伊車頭毀損等語；於檢察事務官詢問時陳稱
    ：伊為直行車，行經肇事地點，時速約40公里，對方從左側
    衝出，車頭撞到伊左側車身，伊沒有看到對方，伊注意到時
    已遭撞飛等語( 見警卷第3 至9 頁；偵卷第15頁) 。再觀諸
    前揭道路交通事故現場圖及現場照片，可見車禍發生地點為
    設有中央安全島之雙向四車道道路缺口處，A 、B 車之車長
    各為4.5 及1.5 公尺，A 車停止地點在安全島缺口及被上訴
    人行向之道路內，並與道路垂直，而其車頭前方0.6 公尺處
    ，地上倒臥B 車( 亦與道路垂直) ，B 車前方1.8 公尺處，
    則為道路邊緣等情。上訴人駕駛A 車進入安全島缺口及被上
    訴人車道，其時速約3 至5 公里，速度緩慢，其車身於車禍
    發生前，已部分駛入被上訴人之車道；而被上訴人以時速約
    30至40公里騎乘B 車前行，速度亦非甚快，當可在相當距離
    之外發現A 車駛入其車道，而有採取必要安全措施以資迴避
    之可能性，則倘被上訴人騎乘B 車稍加注意，當不致發生本
    件車禍，堪認本件車禍之發生，被上訴人與有過失。被上訴
    人主張：本件車禍肇事原因，純係因上訴人迴車，而突然自
    安全島缺口左轉進入伊之車道所致，猝不及防，伊無任何過
    失云云，並無足取。是被上訴人駕駛A 車在停車場內道路迴
    車，未看清有無來往車輛，即遽然迴轉，應為肇事主因；被
    上訴人騎乘B 車在停車場內道路直行，未注意車前狀況並採
    取必要之安全措施，則為肇事次因。至其等之過失比例，則
    以判定上訴人為百分之70，被上訴人為百分之30，較為合理
    ，爰據此減輕上訴人後述賠償金額百分之30。
  ㈡被上訴人請求賠償之項目及金額，是否於法有據並相當：
  ⒈按因故意或過失，不法侵害他人之權利者，負損害賠償責任
    。不法侵害他人之身體或健康者，對於被害人因此喪失或減
    少勞動能力或增加生活上之需要時，應負損害賠償責任。不
    法侵害他人之身體、健康、名譽、自由、信用、隱私、貞操
    ，或不法侵害其他人格法益而情節重大者，被害人雖非財產
    上之損害，亦得請求賠償相當之金額。民法第184 條第1 項
    前段、第193 條第1 項及第195 條第1 項前段分別定有明文
    。本件上訴人就車禍之發生有過失，且被上訴人係因本件車
    禍受傷，其受傷與上訴人之過失間顯有相當因果關係，則被
    上訴人請求上訴人賠償其所受損害，於法自屬有據。
  ⒉財產上損害部分：被上訴人因本件車禍，支出醫療費用52萬
    5,318 元、轉院救護車費用4,000 元、回診交通費1 萬元、
    購買輪椅及低週波治療器費用9,800 元、看護費用21萬1,70
    0 元，並受有11個月不能工作之損失25萬6,900 元等情，有
    診斷證明書、住院醫療費用收據聯、門診醫療費用收據聯、
    健保住院自付費用證明單、救護車收據、車資證明單、統一
    發票、投保單位網路申報及查詢作業、照顧服務員費用收據
    等件在卷可稽( 見附民卷第15至135 頁) ，並為兩造所不爭
    執，則被上訴人自得請求上訴人賠償財產上之損害共101 萬
    7,718 元( 計算式：525318+4000+10000+9800+211700+2569
    00=0000000) 。原審就工作損失部分判命給付32萬4,800 元
    ，高出被上訴人所請求之25萬6,900 元，乃就被上訴人所未
    聲明之事項為判決，核屬訴外裁判。
  ⒊慰撫金部分：按慰撫金之核給標準，應斟酌雙方身分、地位
    及經濟狀況及其他各種情形核定之（最高法院76年台上字第
    1908號判例參照）。被上訴人因本件車禍受有左髖臼粉碎性
    骨折合併脫臼、左坐骨神經損傷等傷害，須忍受醫療處置帶
    來之疼痛，且已先後2 次住院接受開刀治療，進行全髖人工
    關節置換治療後，約每隔15年即須進行全髖人工關節再置換
    治療，有高雄醫學大學附設中和紀念醫院診斷證明書記載在
    卷可稽（見附民卷第15頁），不論在肉體或精神上均必感受
    相當之痛苦，則其請求上訴人賠償慰撫金，自屬有據。查上
    訴人為中華醫事大學檢驗科肄業，原在漁市場從事販賣飼料
    之工作，月收入約2 萬元，目前擔任立法委員地區助理，每
    月薪資約2 萬6,000 元，名下僅有86年及91年出廠之老舊汽
    車各1 輛，而無不動產；上訴人為大學畢業學歷，受僱從事
    捕魚工作，月收入約2 萬元，名下亦無不動產等情，經兩造
    陳明在卷，並有稅務電子閘門財產所得調件明細表在卷可憑
    。本院審酌本件肇事之情節、被上訴人所受傷勢之輕重及前
    述兩造之身分、地位、經濟能力等一切情狀，認被上訴人請
    求賠償之慰撫金，以25萬元為相當，超過部分，應予剔除。
  ⒋按汽車交通事故發生時，請求權人因事故汽車為未保險汽車
    ，未能依本法規定向保險人請求保險給付者，得於本法規定
    之保險金額範圍內，向特別補償基金請求補償。特別補償基
    金依第40條規定所為之補償，視為損害賠償義務人損害賠償
    金額之一部分；損害賠償義務人受賠償請求時，得扣除之。
    特別補償基金於給付補償金額後，得代位行使請求權人對於
    損害賠償義務人之請求權。強制汽車責任保險法第40條第1
    項第2 款及第42條第1 項、第2 項分別定有明文。查被上訴
    人對於本件車禍之發生與有過失，應負百分之30之過失責任
    ，業如前述，爰依民法第217 條第1 項過失相抵之規定，減
    輕上訴人百分之30之賠償金額，則被上訴人所得請求上訴人
    賠償之金額即應減為88萬7,403 元【計算式：( 0000000+25
    0000) ( 1-0.3) =887403，不滿1 元部分四捨五入】。又
    被上訴人因本件車禍已領取特別補償基金之補償11萬5,446
    元，有國泰世紀產物保險股份有限公司匯款紀錄在卷可憑(
    見原審卷第43頁) ，並為兩造所不爭執，被上訴人所得請求
    上訴人賠償之金額，應再扣除此金額，則被上訴人所得請求
    上訴人賠償之金額即應再減為77萬1,957 元( 計算式：0000
    00-000000=771957) 。
六、綜上所述，本件被上訴人依侵權行為法律關係，請求上訴人
    給付其290 萬2,272 元，及自起訴狀繕本送達翌日（即109
    年3 月25日）起至清償日止，按週年利率百分之5 計算之利
    息，於77萬1,957 元本息範圍內，為有理由，應予准許。超
    過部分，非有理由，應予駁回。原審判決被上訴人勝訴部分
    ，關於命上訴人給付超過77萬1,957 元本息部分，及該部分
    依職權所為假執行之宣告，暨准上訴人預供擔保免為假執行
    ，均有未洽。上訴論旨就此部分指摘原判決不當，求予廢棄
    ，為有理由，應由本院將原判決關此部分廢棄，改判如主文
    第2 項所示（工作損失6 萬7,900 元本息部分屬訴外裁判，
    廢棄後毋庸改判）。至上開應予准許部分，原審為被上訴人
    勝訴之判決，並依職權宣告假執行，暨准上訴人預供擔保免
    為假執行，核無不合，上訴論旨指摘原判決此部分不當，求
    予廢棄改判，為無理由，應予駁回。
七、據上論結，本件上訴為一部有理由，一部無理由，依民事訴
    訟法第436 條之1 第3 項、第450 條、第449 條第1 項、第
    79條，判決如主文。
中    華    民    國   111     年    1    月    12    日
                  民事第二庭    審判長法  官  凃春生
                                      法  官  李珮妤
                                      法  官  薛全晉
正本係照原本作成。
本判決不得上訴。
中    華    民    國   111    年    1     月    13    日
                                      書記官  王鏡瑜